【裁判字號】    88,易,3177
【裁判日期】    890106
【裁判案由】    誣告
【裁判全文】
臺灣臺南地方法院刑事判決                        八十八年度易字第三一七七號
    公  訴  人  台灣台南地方法院檢察署檢察官
    被      告  丙○○
右列被告因誣告案件，經檢察官提起公訴（八十八年度偵字第一一一五三號），本院
判決如左：
    主  文
丙○○未指定犯人，而向該管公務員誣告犯罪，處拘役伍拾伍日，如易科罰金，以參
佰元折算壹日。
    事  實
一、丙○○為台南市○○路三十巷內之藝術家生活館咖啡店之負責人，明知渠所簽發
    萬通銀行東台南分行為付款人，帳號八六八─二號，票號AF0000000及AF0000000
    號，面額分別為新台幣（下同）一萬九千元及二萬五千元，發票日均為八十八年
    五月二十二日之支票二紙，業於八十七年十二月十五日，因僱用乙○整修其店內
    水電而簽發予乙○支付工錢，竟於票期屆至時不依約清償，而於八十八年五月十
    七日，未指定犯人，而向萬通銀行掛失止付，致票據交換所移送台南市警察局，
    報請該管司法警察機關，協助偵查侵占遺失物罪嫌。嗣於八十八年五月二十四日
    ，乙○持上開支票，提示付款遭退票，始為票据交換所發現，而報警查獲上情。
二、案經台南市警察局第四分局移送台灣台南地方法院檢察署檢察官偵查起訴。
    理  由
一、訊據被告丙○○固坦承掛失止付上開二張支票，惟矢口否認有誣告犯行，辯稱：
    係會計突然離職，不知去向，會計帳目未移交，其於八十八年五月間發現支票簿
    內有兩張支票從存根聯撕去，雖有寫金額但沒有寫受款人，恐遭人盜領，乃詢問
    萬通商業銀行辦理終止委託付款，經行員告以只有失竊、遺失二種才能掛失止付
    ，不能撤銷付款委託，才辦理掛失止付手續，並無誣告不特定人侵占該二張支票
    之犯意云云。經查，右揭事實業據被害人乙○指訴歷歷，且乙○結證稱票是被告
    拿給他的等語，則被告焉有可能不知系爭支票並無遺失之情？又支票未記載受款
    人乃常有之事，被告僅因支票存根未寫受款人即欲止付，顯有違常情！且被告係
    於將屆八十八年五月二十二日兌領期日之前的五月十七日前往掛失止付，有掛失
    止付票據提示人資料查報表、掛失票據申報書在卷可憑，而偵查中檢察官詢其何
    以知悉支票面額及票期，被告稱係銀行行員告知，但乙○係於五月二十四日才前
    往兌領，亦有系爭支票及退票理由單可佐，在此之前，銀行行員豈有可能知悉支
    票之面額及票期？足見被告所辯要屬諉責之詞，自不足採。本件事證已臻明確，
    被告犯行堪予認定，應依法論科。
二、核被告所為，係犯刑法第一百七十一條第一項之未指定犯人誣告罪。爰審酌被告
    之品性、犯罪之動機、目的、手段、所生之危害及犯罪後之態度等一切情狀，量
    處如主文所示之刑，並諭知易科罰金易服勞役之折算標準，以資懲儆。
三、據上論斷，應依刑事訴訟法第二百九十九條第一項前段，刑法第一百七十一條第
    一項、第四十一條，罰金罰鍰提高標準條例第一條前段、第二條，判決如主文。
本案經檢察官甲○○到庭執行職務
中    華    民    國      八十九    年      一      月        六        日
                                      臺灣臺南地方法院刑事第二庭
                                          法  官  彭  喜  有
右正本證明與原本無異
如不服本判決，應於送達後十日內，向本院提出上訴狀。
                                          書記官  楊  育  民
中    華    民    國      八十九    年      一      月        六        日
附錄本案論罪科刑法條全文
刑法第一百七十一條第一項：
  未指定犯人，而向該管公務員誣告犯罪者，處一年以下有期徒刑、拘役或三百元以
  下罰金。


司法院資訊處製作；財團法人民間司法改革基金會備份。
